臺灣臺北地方法院刑事判決　　　　　　　　　　　　　九十一年度訴字第五八二號
　　公　訴　人　臺灣臺北地方法院檢察署檢察官
　　被　　　告　甲○○
　　　　　　　　丙○○
　　共　　　同
　　選任辯護人　張樹萱律師
右列被告因偽造有價證券等案件，經檢察官提起公訴（九十年度偵字第一三四三四號
），本院判決如左：
    主      文
甲○○、丙○○共同意圖供行使之用，而偽造有價證券，各處有期徒刑貳年，均緩刑
伍年。
    事      實
一、甲○○係萬象旅行社有限公司（下稱萬象旅行社，業經臺北市政府建設局於民國
    八十九年十一月十四日辦理解散登記）之代表人，與丙○○係夫妻，於八十九年
    九月間某日，因渠等之前交付乙○○○用以借款之發票人為萬象旅行社之支票遭
    退票，為取回該支票以註銷退票記錄，明知付款人為臺北區中小企業銀行、票號
    ＰＹ0000000號之空白支票一紙，係陳麗香（已經檢察官另為不起訴處分
    ）所有而寄放於該旅行社以供處理互助會債務之用，竟夥同有犯意聯絡之丙○○
    ，共同基於為自己不法所有之意圖及為行使之用而偽造有價證券之犯意，將該空
    白支票予以侵占入己，旋由甲○○擅自以原係萬象旅行社股東之周繼銘於退股後
    留置於公司之印章在發票人欄內蓋用「周繼銘」之印文，並填載金額為新臺幣二
    十萬元，發票日為八十九年十月七日，而偽造如附表所示之支票一紙，繼由丙○○持以向乙○○○換回前述以萬象旅行社為發票人而遭退票之支票，嗣經持票人
    乙○○○於屆期向付款人提示請求付款時又遭退票，因認甲○○、丙○○共同涉
    有詐欺罪嫌，而向本院提起自訴（九十年度自字八六號，業經判決無罪確定），
    經本院審理該案時始查知上情。
二、案經本院依職權告發經臺灣臺北地方法院檢察署檢察官偵查起訴。
    理      由
一、右揭犯罪事實，業據被告甲○○、丙○○於審理中均坦承不諱，而原係偵查中之
    同案被告陳麗香為處理與被告間之互助會債務而寄放有空白支票二紙等語，已經
    陳麗香於偵查中供述明確，又證人郭家賓於偵查時亦結證稱：八十九年約九月底
    、十月初曾在公司看到甲○○在簽寫支票等語，再如附表所示之偽造支票係由被
    告丙○○交付乙○○○一節，業有證人王文堅於偵查中證述無訛，復有如附表一
    所示支票、臺北市票據交換所退票理由單、陳麗香支票存款開戶申請書、支票存
    款約定書、互助會還款字據等影本附卷可稽，足認被告二人自白與事實相符，罪
    證明確，被告等犯行均堪認定。
二、核被告甲○○、丙○○所為，均係犯刑法第三百三十五條第一項普通侵占罪、第
    二百零一條第一項偽造有價證券罪。被告二人具有犯意聯絡及行為分擔，為共同
    正犯。被告偽造有價證券而復持以行使，其行使行為吸收於偽造行為之中，祇應
    論以偽造有價證券罪；且偽造有價證券內所蓋之印文，為構造有價證券之一部，
    所盜用印章、印文，為偽造之階段行為，亦為偽造有價證券行為所吸收，應僅論
    以偽造有價證券罪。又被告所犯侵占及偽造有價證券二罪之間，有方法結果之牽
    連關係，依刑法第五十五條規定，應從較重之偽造有價證券罪處斷。查被告二人
    長期以票據擔保向乙○○○借款，此次係因經營之萬象旅行社面臨週轉困難，情
    急之下，而觸犯本件罪行，另是否事涉詐欺乙○○○之情事，業經本院以九十年
    度自字第六八號判決無罪，經乙○○○提起上訴後，臺灣高等法院以九十年度上
    易字第二三三三號判決上訴駁回確定，此有上開二案號之刑事判決附卷可考，且
    被告等偽填之金額非鉅，於事後已與乙○○○達成和解，此據乙○○○之子王文
    堅於偵查中陳述明確，而其二人尚育有一名重殘幼子急需照顧，並提出戶籍謄本
    及殘障手冊在卷為憑，綜上情事於客觀上足以引起一般同情亦為檢察官所同認，
    足認情輕法重，堪予憫恕，雖科以法定最低度之刑，猶嫌過重，爰刑法第五十九
    條規定，減輕其刑。爰審酌被告犯罪係因公司經營陷入週轉困難，一時短於思慮
    ，致罹重典，惟所生損害非鉅，犯罪後均能坦承犯行，暨公訴人於論告時亦據以
    求處輕刑等一切情狀，各量處如主文所示之刑，以資懲儆。又查被告二人前均未
    曾受有期徒刑以上刑之宣告，有臺灣高等法院被告全國前案紀錄表、臺灣高等法
    院檢察署刑案紀錄簡覆表附卷可按，渠等於犯罪後深知悔悟，已與乙○○○達成
    民事和解，已如前述，經此次教訓，當知所警惕，而無再犯之虞，本院認前開對
    其等宣告之刑，以暫不執行為適當，爰均併予宣告緩刑五年，以啟自新。至未扣
    案之如附表所示上有「周繼銘」印文一枚之偽造支票一紙，係被告等所偽造之有
    價證券，業遭被告甲○○於其與乙○○○達成和解取回該紙支票後逕自撕毀丟棄
    一節，已據被告甲○○於審理時供明在卷，足認該紙偽造支票業已滅失，爰不併
    予宣告沒收，附此敘明。
據上論斷，應依刑事訴訟法第二百九十九條第一項前段，刑法第二十八條、第二百零
一條第一項、第三百三十五條第一項、第五十五條、第五十九條、第七十四條第一款
，罰金罰鍰提高標準條例第一條前段，判決如主文。
本案經檢察官吳春麗到庭執行職務
中      華      民      國    九十一    年      九      月     十九     日
                                      臺灣臺北地方法院刑事第九庭
                                          法  官  張  江  澤
右正本證明與原本無異。
如不服本判決，應於判決送達後十日內，向本院提出上訴狀。
                                          書記官  陳  泰  寧
中      華      民      國    九十一    年      九      月     二十     日
附錄本案論罪科刑法條全文
刑法第二百零一條：
意圖供行使之用，而偽造、變造公債票、公司股票或其他有價證券者，處三年以上十
年以下有期徒刑，得併科三千元以下罰金。
行使偽造、變造之公債票、公司股票或其他有價證券，或意圖供行使之用，而收集或
交付　於人者，處一年以上七年以下有期徒刑，得併科三千元以下罰金。
刑法第三百三十五條：
意圖為自己或第三人不法之所有，而侵占自己持有他人之物者，處五年以下有期徒刑
、拘役或科或併科一千元以下罰金。
前項之未遂犯罰之。
附表：
┌─────┬─────┬─────┬─────┬───┬─────┐
│票號      │票面金額  │發票人    │付款人    │帳號  │ 發票日   │
├─────┼─────┼─────┼─────┼───┼─────┤
│PY0000000 │新臺幣二十│「周繼銘」│臺北區中小│6846-9│ 89.10.07 │
│          │萬元      │          │企業銀行  │      │          │
└─────┴─────┴─────┴─────┴───┴─────┘
